---
title: "Model dnevnog broja Covid-19 novozaraženih osoba u ovisnosti o smanjenju pojedinačne mobilnost"
author: "Renco Grabar, Nikola Medved, Matija Dizdar"
date: "1/15/2021"
output:
  html_document:
    number_sections: true
    code_folding: hide
    theme: yeti
runtime: shiny
---

```{css, echo=FALSE}
/* https://stackoverflow.com/questions/64076708/how-to-change-position-of-code-folding-buttons-in-rmarkdown */
/* Move code folding buttons to the left */
div.col-md-12 .pull-right {
  float: left !important
}


body, h1, h2 {
  font-family: "Helvetica"
}
```

```{r setup, include=FALSE}
options(warn=-1) #kekw

for (p in c("remotes", "tidyverse", "parallel", "doParallel", "caret", "ggplot2", "dplyr", "smoother", "countrycode", "shiny")) {
  if (!(p %in% rownames(installed.packages()))) {
    install.packages(p)
  }
  library(p, character.only=TRUE)
}

if (!("tidycovid19" %in% rownames(installed.packages()))) {
  library(remotes)
  remotes::install_github("joachim-gassen/tidycovid19")
}
library(tidycovid19)
```

# Uvod

Cilj ovog rada bio je razviti model slučajne šume za prognoziranje dnevnog broja novozaraženih u ovisnosti o smanjenu pojedinačne mobilnosti po kategorijama. Izvorni skup podataka (mobilnosti, dnevni broj novozaraženih) razdijeljen je prema Paretovom 80-20 načelu. Podatci se koriste za učenje modela koji kao rezultat pruža procjenu dnevnog broja novozaraženih, uspješnost predviđanja prikazana je grafički (linijskim i P-O dijagramom) i statističkom analizom reziduala (utjecaj svake kategorije na dnevni broj novozaraženih).

# Opis programa
## Odabir parametara

Odabir početnog i krajnjeg datuma, te države čije podatke
ćemo obraditi. U ovom slučaju izabrali smo koristiti podatke od 15.02.2020. do
06.11.2020. Moguće je odabrati drugačiji datum, uz to nudimo opciju ponovnog učenja modela. Ako ne ponovimo učenje, prikazat će se podatci iz novog vremenskog raspona
ali dobiveni starim modelom. U suprotnome (ako ponovimo učenje) prikazat će se grafovi dobiveni modelom za novo vremensko razdoblje.

Država na kojoj radimo u ovom slučaju je Hrvatska, no isti kod radit će i za bilo
koju drugu državu, ili pak cijeli svijet uz odabir `"Global Data"`.

<i>Napomena: Učenje na podacima cijelog svijeta može potrajati.</i>
<i>Napomena: Ako država nema podataka doći će do greške!</i>

<div style="display:inline-flex">
<div style="padding: 10px">
```{r, echo=FALSE}
countries <- codelist$iso3c
names(countries) <- codelist$country.name.en

countries <- Filter(Negate(is.na), countries)
countries <- countries[sort(names(countries))]
countries <- append(c("Global Data" = "ALL"), countries)

selectInput("countryCode", "Izbor države",
            choices=countries,
            selected="HRV")

countryCode <- reactive({input$countryCode})
```
</div>
<div style="padding: 10px">
```{r init, echo=FALSE}
dateRangeInput('dateRange',
  label = 'Izbor datuma: dd.mm.yyyy.',
  format = 'dd.mm.yyyy.',
  start = as.Date("2020-02-15"), end = as.Date("2020-11-06")
)

dateStart <- reactive({input$dateRange[[1]]})
dateEnd <- reactive({input$dateRange[[2]]})
```
</div>
</div>
```{r, echo=FALSE}
checkboxInput("retrainFlag", "Ponovno u\u010Denje")
retrainFlag <- reactive({input$retrainFlag})
```

## Rezultati {.tabset}


### Učitavanje podataka
Koristeći tidycovid19 i tidyverse pakete dohvaćamo podatke iz tri različita repozitorija:

* <a href="https://github.com/CSSEGISandData/COVID-19">Johns Hopkins University CSSE Github Repo</a> - za broj ukupnih slučajeva, svake države između datuma koje smo ranije odredili
* <a href="https://www.google.com/covid19/mobility/">Google COVID-19 Community Mobility Reports</a> - za postotak promjene mobilnosti u odnosu na mobilnosti zabilježene u periodu 03.01. - 06.02.2020. po državama
* <a href="https://data.worldbank.org/">World Bank</a> - za ukupne populacije i gustoće naseljenosti po državama; to koristimo za normalizaciju podataka.

Nakon što preuzmemo podatke spremamo ih na disk u CSV formatu. Tako izbjegavamo
ponovno preuzimanje podataka prilikom opetovanog pokretanja programa.

Budući da želimo izmjeriti dnevni broj novih slučajeva, prije svega obradili smo
podatke dobivene iz JHU CSSE repozitorija tako da smo oduzeli svaki dan s prethodnim.
To zvuči trivijalno, ali kako postoje rupe u podacima neki dani imali bi nakupljene
promjene kroz neki period, npr. za podatke Afganistana fale podaci između 18.05. do
03.07.2020. Zbog toga na prijelazu između ta dva datuma dolazi do drastičnog
povećanja novozaraženih. Odlučili smo to riješiti tako da izbrišemo podatke toga dana.

Svaka država testiranja (ne) provodi na određene dane, te se zbog toga na grafu
novozaraženih mogu vidjeti oscilacije, npr. u Hrvatskoj možemo primijetiti
neobjašnjivo mali broj novozaraženih ponedjeljkom i utorkom. Mjere se u tako kratkim
periodima ne mijenjaju značajno, što znači da model može krivo naučiti što znače 
određene mjere (odnosno mobilnosti). Kako bi izbjegli taj problem koristili smo
Gaussovo zaglađivanje (engl. Gaussian smoothing) na podacima.

```{r data, echo=TRUE}
processCountry <- function(data) {
  data$confirmed = c(0, diff(data$confirmed, lag = 1))
  if (countryCode() == "ALL") {
   data$confirmed <- data$confirmed / data$population
  }
  
  toDelete = c()
  for (i in 2:nrow(data)) {
    if ((as.Date(data[i,]$date) - 1) != as.Date(data[i-1,]$date)) {
      toDelete <- append(toDelete, i)
    }
  }
  if (!is.null(toDelete)) {
    data = data[-toDelete,]
  }
  
  data$confirmed = smth.gaussian(data$confirmed)
  return(na.omit(data))
}

fetchData <- function(countryCode) {
  filename <- paste('alldata_', countryCode, '.csv', sep="")
  if (isTRUE(file.exists(filename))) {
    return(as.data.frame(read.csv(filename, header = TRUE, sep = ',')))
  }
  
  df <- download_jhu_csse_covid19_data(cached = TRUE, silent = TRUE)
  dp <- download_google_cmr_data(cached = TRUE, silent = TRUE)
  pop <- download_wbank_data(cached = TRUE, silent = TRUE)
  pop <- pop[, c("iso3c", "population", "pop_density")]
  
  if (countryCode == 'ALL') {
    data <- na.omit(merge(df, pop, by = c("iso3c")))
    data <- na.omit(merge(data, dp, by = c("iso3c", "date")))
  } else {
    pop_country <- pop [which(pop$iso3c == countryCode), ]
    df_country <- df[ which(df$iso3c == countryCode), ]
    dp_country <- dp[ which(dp$iso3c == countryCode), ]
    data <- na.omit(merge(df_country, pop_country, by = c("iso3c")))
    data <- na.omit(merge(data, dp_country, by = c("iso3c", "date")))
  }
  
  write.csv(data, paste('alldata_', countryCode, '.csv', sep=""), row.names = FALSE)
  
  return(data)
}

getData <- function(countryCode) {
  data <- fetchData(countryCode)
  
  mobility <- data[ which(data$date >= dateStart() & data$date < dateEnd()), ]
  
  grouped <- group_by(mobility, iso3c)
  grouped <- do(grouped, processCountry(.))
  mobility <- ungroup(grouped)
  
  data <- mobility[, c("retail_recreation", "grocery_pharmacy", "parks", 
                       "transit_stations", "workplaces", "residential",
                       "pop_density", "confirmed")]
  
  return(data)
}

data <- reactive({ getData(countryCode()) })

renderPrint({
  summary(data())
})
```

### Učenje modela

Napravili smo model slučajne šume (engl. random forest), što je kolekcija stabala
odluke (engl. decision tree) koji se individualno uče na podacima, te demokratski odlučuju vrijednost
rezultata za određene ulazne podatke. U strojnom učenju modeli se dijele na 
klasifikacijske i regresijske ovisno o obliku varijable koju pokušavamo predvidjeti.
U našem slučaju, radi se o regresijskom modelu, te smo kao takvom odlučili koristiti
Root Mean Squared Error (RMSE) kao metriku za biranje optimalnog modela. Taj i 
ostale hiperparametre izabrali smo trial-and-error metodom, odnosno nasumičnim
biranjem hiperparametera dok nismo dobili zadovoljavajuće rezultate.

Ostali hiperparametri su:

* broj stabala u šumi (u kodu `ntree`)
* maksimalan broj čvorova u stablu (`maxnodes`)
* najmanja veličina listova u stablu (`nodesize`)
* broj parametara na kojima ćemo probati napraviti split u stablima (`mtry`)

`mtry` je jedini hiperparametar koji nismo htjeli staviti na fiksnu vrijednost 
(uglavnom jer su nam ljudi na internetu rekli da ostale hiperparametre ne treba
podešavati) već koristimo pretraživanje po rešetci (engl. grid search) i 5-struku 
unakrsnu provjeru (engl. cross-validation) za pronalaženje optimalne vrijednosti.

Lako je primijetiti da je učenje 100 stabala 5 puta skup posao, stoga smo 
koristili paralelizaciju za ubrzanje cijelog procesa.

```{r, echo=TRUE}
getParams <- function(trainSet, filename) {
  if (!retrainFlag() && isTRUE(file.exists(filename))) {
    return(readRDS(filename))
  }
  
  trControl <- trainControl(method = "cv",
                            number = 5,
                            search = "grid",
                            verboseIter = FALSE,
                            allowParallel = TRUE)
  
  tuneGrid <- expand.grid(.mtry=c(1:ncol(trainSet)))
  
  registerDoParallel(cores=detectCores()-2)
  
  tree <- caret::train(confirmed ~ .,
                data = trainSet,
                method = "parRF",
                metric = "RMSE",
                ntree = 100,
                maxnodes = 30,
                tuneGrid = tuneGrid,
                trControl = trControl,
                importance = TRUE,
                nodesize = 5)
  
  stopImplicitCluster()
  
  saveRDS(tree, filename)
  
  return(tree)
}
```

Nakon obrade podatke dijelimo na podatke za učenje i podatke za testiranje
po Paretovom (80-20) načelu, odnosno 80% nasumično odabranih podataka koristi se
za učenje, a ostalih 20% za testiranje.

Nakon što naučimo model spremamo ga na disk u RDS formatu. Tako izbjegavamo
ponovno učenje modela prilikom opetovanog pokretanja programa.

```{r, echo=TRUE}
set.seed(1234)
# train and test (80-20)
train <- reactive({ sample(nrow(data()), 0.8*nrow(data()), replace = FALSE) })

trainSet <- reactive({ data()[train(),] })
testSet <- reactive({ data()[-train(),] })

# train model
filename <- reactive({ paste('rf_', countryCode(), '.rds', sep="") })

trained_rf <- reactive({ getParams(trainSet(), filename()) })
renderPrint({
  summary(trained_rf())
})
```

### Analiza

Kako bi vizualno prikazali učinak modela radimo linijski dijagram koji uspoređuje
stvarne (zaglađene), predviđene (zaglađene) i predviđene vrijednosti (bez zaglađivanja) novozaraženih za određene mjere. Mjere nisu prikazane
u dijagramu, već se x-os odnosi na indekse dana u testnom setu. Za neke države 
postoje dani u kojima su mjere identične ali je broj novozaraženih drastično
drugačiji. To se događa jer broj novozaraženih ne ovisi isključivo o postavljenim
mjerama (odnosno mobilnosti) već i o drugim okolišnim čimbenicima, npr. temperatura zraka, 
ukupan broj aktivnih slučajeva i sl. Zbog toga model takve dane ne može naučiti
ispravno, te se na grafu manifestira kao nagli porasti ili nagli padovi. Kako bi ih ublažili dodali smo treću liniju koja prikazuje zaglađene predviđene podatke. 

P-O dijagram je dijagram koji na x-osi ima predviđene vrijednosti, a na y-osi stvarne vrijednosti.
Optimalan bi model prema tome sve točke na takvom dijagramu stavio na `y=x` pravac.
Svako odstupanje od toga ukazuje na grešku. 

Performanse našeg modela variraju od loših (Australija) do neobično izvrsnih (Indija).


```{r, echo = FALSE}
plotLines <- function(testSet, prediction) {
  # plot real vs pred
  plot(testSet$confirmed, type="l", lwd=3, col="#ff904c", xlab = "Index", ylab = "Daily new cases", main = paste("Actual vs Predicted (", countryCode(), ")", sep=""))
  lines(prediction, col="#39a767", lwd=3)
  lines(smth.gaussian(prediction, window=7, tails=TRUE, alpha=3.0), col="#6e4f7b", lwd=3)
  legend("topleft", legend=c("actual (smooth)", "predicted", "predicted (smooth)"), col=c("#ff904c", "#39a767", "#6e4f7b"), lty=1, cex=0.8, lwd=3)
}

plotPO <- function(testSet, prediction) {
  # P-O dijagram
  ggplot() + geom_point(aes(prediction, testSet$confirmed)) + labs(x = "Prediction", y = "Daily new cases", title = "P-O dijagram")
}
```

```{r, echo = TRUE}
prediction <- reactive({predict(trained_rf(), testSet())})

renderPlot({ plotLines(testSet(), prediction()) })
renderPlot({ plotPO(testSet(), prediction()) })
```

Iz donjeg ispisa možemo očitati koje mobilnosti su imale najviše utjecaja na 
broj novozaraženih.

U slučaju Hrvatske najznačajnije mobilnosti bile su trgovine, ljekarne, trgovački
centri, teretane i sl. (u ispisu `retail_recreation` i `grocery_pharmacy`,
označeni s tri zvjezdice), dok kretanje između stambenih prostora nije imalo
značajan utjecaj (u ispisu `residential`, neoznačeno). Ostale mobilnosti imale
su mali značaj.

<i>Napomena: `pop_density` nema značaja jer je konstantan za jednu državu. Da smo 
učili i testirali na više država (npr. na podacima cijelog svijeta) bilo bi
od većeg značaja.</i>
```{r, echo = TRUE}
reziduali <- reactive({ glm(confirmed ~ ., data = testSet()) })
renderPrint({
  summary(reziduali())
})
```

# Zaključak

Razvijeni model pokazao se uspješnim za veliku većinu država odnosno daje nam zadovoljavajuću sliku trenda porasta i smanjenja broja novozaraženih. Također omogućuje nam zanimljiv uvid u međusobnu ovisnost mobilnosti i broja novozaraženih. Ovakav alat koristan je za krojenje mjera koje bi se fokusirale na opuštanje ili na dodatne restrikcije u kategorijama mobilnosti koje su se pokazale nebitnima odnosno najkritičnijima za širenje virusa.

# Literatura

<a style = "float:left; clear:left" href= " https://machinelearningmastery.com/tune-machine-learning-algorithms-in-r/"> Tune machine learning algorithms in r </a>
<a style = "float:left; clear:left" href= "https://www.guru99.com/r-random-forest-tutorial.html">R random forest tutorial </a>
<a style = "float:left; clear:left" href= "https://www.rdocumentation.org/packages/caret/versions/4.47/">Caret </a>
<a style = "float:left; clear:left" href= "https://joachim-gassen.github.io/2020/05/tidycovid19-new-data-and-doc/">Tidycovid19 new data and documentation </a>
<a style = "float:left; clear:left" href= "https://shiny.rstudio.com/">Shiny documentation</a>
<a style = "float:left; clear:left" href="https://github.com/CSSEGISandData/COVID-19">Johns Hopkins University CSSE Github Repo</a> 
<a style = "float:left; clear:left" href="https://www.google.com/covid19/mobility/">Google COVID-19 Community Mobility Reports</a>
<a style = "float:left; clear:left" href="https://data.worldbank.org/">World Bank</a> 
